臺灣橋頭地方法院民事判決　　　　　　110年度岡小字第495號
原　　　告　明台產物保險股份有限公司

法定代理人　長瀨耕一
訴訟代理人　謝守賢律師



被　　　告　陳明宏　
上列當事人間請求損害賠償事件，本院於民國111 年1 月27日言
詞辯論終結，判決如下：
    主  文
被告應給付原告新臺幣參萬零伍佰陸拾伍元，及自民國一百一十
年三月二十九日起至清償日止，按週年利率百分之五計算之利息
。
原告其餘之訴駁回。
訴訟費用新臺幣壹仟元由被告負擔新臺幣伍佰元，餘由原告負擔
。
本判決第一項得假執行。但被告如以新臺幣參萬零伍佰陸拾伍元
為原告供擔保，免為假執行。
    事實及理由
一、原告主張：被告於民國108 年7 月3 日13時36分許，駕駛車
    牌號碼000-0000號自用小客車，行經高雄市○○區○○○路
    000 號前側時，因起駛前未禮讓行進中之車輛先行，致與原
    告所承保、訴外人巨鋼企業股份有限公司所有、訴外人張晉
    華駕駛之車牌號碼000-0000號自用小客車（下稱系爭車輛）
    發生碰撞，造成系爭車輛車體受損（下稱系爭事故）。原告
    已依保險契約賠付系爭車輛之修復費用新臺幣（下同）62,9
    77元（含板金拆裝工資23,066元、烤漆工資37,352元、零件
    費用2,559 元）。為此依侵權行為及保險代位之法律關係提
    起本件訴訟。聲明：被告應給付原告62,977元，及自起訴狀
    繕本送達之翌日起至清償日止，按週年利率百分之5 計算之
    利息。
二、被告則以：系爭事故發生當下，伊與張晉華即約定自負車損
    後離去。詎料，原告於事發後1 年7 個月竟向被告請求賠償
    ，違反禁反言之誠信原則，且原告以不正當方法臚列系爭車
    輛回復原狀之金額，足認違反誠信原則等語置辯。聲明：原
    告之訴駁回。
三、本院得心證之理由：
  ㈠按因故意或過失，不法侵害他人之權利者，負損害賠償責任
    ；汽車、機車或其他非依軌道行駛之動力車輛，在使用中加
    損害於他人者，駕駛人應賠償因此所生之損害，但於防止損
    害之發生，已盡相當之注意者，不在此限，民法第184 條第
    1 項、第191 條之2 分別定有明文。次按被保險人因保險人
    應負保險責任之損失發生，而對於第三人有損失賠償請求權
    者，保險人得於給付賠償金額後，代位行使被保險人對於第
    三人之請求權。但其所請求之數額，以不逾賠償金額為限，
    保險法第53條第1 項著有規定。又行車前應注意之事項，依
    下列規定：‧‧‧七、起駛前應顯示方向燈，注意前後左右
    有無障礙或車輛行人，並應讓行進中之車輛行人優先通行，
    道路交通安全規則第89條第1 項第7 款亦有法文。經查，原
    告主張之上開事實，業據提出與所述相符之系爭車輛行照、
    張晉華駕駛執照、高雄市政府警察局道路交通事故當事人登
    記聯單、道路交通事故初步分析研判表、車損照片、賓泓汽
    車股份有限公司估價單、電子發票證明聯、汽車險賠款同意
    書、代位請求通知函為證（見司促卷第11頁至第31頁），且
    有高雄市政府警察局交通警察大隊110 年6 月25日高市警交
    安字第11071367800 號函暨所附高雄市政府警察局道路交通
    事故初步分析研判表、道路交通事故現場圖、A3類道路交通
    事故調查紀錄表、酒精濃度測定紀錄表、道路交通事故調查
    報告表（一）、（二）-1、現場照片在卷可參（見本院卷第
    29頁至第59頁）。本院依上開調查證據之結果，認原告主張
    之事實為真。從而，被告就系爭事故之發生為有過失，其過
    失並與系爭車輛損壞之結果間有相當因果關係，揆諸上開規
    定，被告自應負損害賠償責任並由原告代位行使請求權無疑
    。
  ㈡被告雖主張：事發當時，伊與張晉華即約定自負車損後離去
    。詎料，原告於事發後1 年7 個月竟向被告請求賠償，違反
    禁反言之誠信原則，且原告以不正當方法臚列系爭車輛回復
    原狀之金額，足認違反誠信原則等語置辯。惟按當事人主張
    有利於己之事實者，就其事實有舉證之責任，民事訴訟法第
    277 條定有明文；又按原告對於自己主張之事實已盡證明之
    責後，被告對其主張於抗辯之事實，並無確實證明方法或僅
    以空言爭執者，當然認定其抗辯事實之非真正，而應為被告
    不利益之裁判；另各當事人就其所主張有利於己之事實，均
    應負舉證之責，故一方已有適當之證明者，相對人欲否認其
    主張，即不得不更舉反證。被告空言泛稱雙方已達成合意自
    負車損，且原告以不當方法臚列維修費用云云，惟均未提出
    任何具體事證詳實舉證以實其說，實難足採。
  ㈢又物被毀損時，被害人固得請求加害人賠償物被毀損所減少
    之價額，並以修復費用為估定之標準，然應以必要者為限(
    如修理材料以新品換舊品，應予折舊) 。是以，損害賠償既
    係在填補被害人所受之損害，使其回復物被毀損前之應有狀
    態，自不應使被害人額外受利，故被害人修理材料以新品換
    舊品者，應予折舊。查原告雖請求系爭車輛之修復費用共計
    62,977元（含板金拆裝工資23,066元、烤漆工資37,352元、
    零件費用2,559 元），並提出電子發票證明聯、估價單為證
    。然依上開說明，計算被告此部分應負擔損害賠償數額時，
    自應扣除上開材料折舊部分，始屬合理。又依行政院所頒固
    定資產耐用年數表及固定資產折舊率表，非運輸業用客車、
    貨車之耐用年數為5 年，依平均法計算其折舊結果（即以固
    定資產成本減除殘價後之餘額，按固定資產耐用年數表規定
    之耐用年數平均分攤，計算折舊額），每年折舊率為5 分之
    1 ，並參酌營利事業所得稅查核準則第95條第6 項規定「固
    定資產提列折舊採用定率遞減法者，以1 年為計算單位，其
    使用期間未滿1 年者，按實際使用之月數相當於全年之比例
    計算之，不滿1 月者，以1 月計」，系爭車輛自出廠日104
    年3 月，迄本件車禍發生時即108 年7 月3 日，已使用4 年
    4 月，則零件扣除折舊後之修復費用估定為711 元【計算方
    式：1.殘價＝取得成本÷( 耐用年數＋1)即2,559 ÷( 5+1)
    ≒427 （小數點以下四捨五入）；2.折舊額＝( 取得成本－
    殘價) ×1/（耐用年數）×（使用年數）即( 2,559 －427)
    ×1/ 5×（4+4/12）≒1,848 （小數點以下四捨五入）；3.
    扣除折舊後價值＝（新品取得成本－折舊額）即2,559 －1,
    848 ＝711 】。從而，原告所得請求之維修費用，為系爭車
    輛零件扣除折舊之費用711 元，加計不用折舊之含板金拆裝
    工資23,066元、烤漆工資37,352元，共61,129元。
  ㈣按損害之發生或擴大，被害人與有過失者，法院得減輕賠償
    金額，或免除之；重大之損害原因，為債務人所不及知，而
    被害人不預促其注意或怠於避免或減少損害者，為與有過失
    ；前二項之規定，於被害人之代理人或使用人與有過失者，
    準用之，民法第217 條定有明文。該項規定之目的，在謀求
    加害人與被害人間之公平，故在裁判上法院得以職權減輕或
    免除之（最高法院85年台上字第1756號裁判意旨參照）。本
    件交通肇事事故經本院依職權送鑑定，鑑定意見認系爭車輛
    駕駛人張晉華未注意車前狀況及兩車並行之間隔，同為肇事
    原因；被告起駛前未讓行進中之車輛先行，同為肇事原因，
    此有高雄市政府交通局車輛行車事故鑑定委員會鑑定意見書
    （案號：00000000）附卷可稽（見本院卷第87至88頁）。則
    本件事故之發生，除被告有前述過失外，張晉華未注意車前
    狀況及兩車並行之間隔，亦有過失，本院審酌被告起駛前未
    讓行進中之車輛先行，張晉華未注意車前狀況及兩車並行之
    間隔，同具肇事因素，認定被告、張晉華就系爭事故以各自
    負擔50％、50％之過失比例為適當，並依過失相抵原則，減
    輕被告之賠償責任。據此，原告得代位請求被告賠償之金額
    經過失相抵後，應為30,565元【計算式：61,129×50％＝30
    ,565（小數點以下四捨五入）】。從而，原告依侵權行為及
    保險代位之法律關係，請求被告給付30,565元，及自起訴狀
    繕本送達翌日即（於110 年3 月18日為寄存送達，經10日於
    110 年3 月28日生效，見司促卷第43頁，故起訴狀繕本送達
    翌日為110 年3 月29日）起至清償日止，按週年利率5 ％計
    算之利息，為有理由，應予准許。
五、綜上所述，原告依民法第184條第1項前段、第191條之2及保
    險法第53條第1 項等規定，請求被告給付30,565元，及自起
    1 10年3 月29日起至清償日止，按週年利率5 ％計算之利息
    ，為有理由，應予准許。逾此範圍之請求，則無理由，應予
    駁回。
六、本件原告勝訴部分係就民事訴訟法第436 條之8 適用小額訴
    訟程序所為被告敗訴之判決，依民事訴訟法第436 條之20規
    定，應依職權宣告假執行。並依同法第392 條第2 項之規定
    ，依職權宣告被告供相當擔保，免為假執行。
七、本件事證已臻明確，兩造其餘攻擊防禦方法及證據，核與判
    決結果不生影響，爰不一一論述，附此敘明。
八、訴訟費用負擔之依據：民事訴訟法第79條。
中    華    民    國   111    年    2     月    17    日
                  岡山簡易庭  法    官  林揚奇
以上正本係照原本作成。
民事訴訟法第436條之24第2項：對於本判決之上訴，非以違背法
令為理由，不得為之。
如對本判決上訴，須於判決送達後20日內向本院提出上訴狀，並
須表明原判決所違背之法令及其具體內容與依訴訟資料可認為原
判決有違背法令之具體事實之上訴理由（須按他造當事人之人數
附繕本）。
中    華    民    國   111    年    2     月    17    日
                              書 記 官  陳麗如
　
訴訟費用計算式：
裁判費（新臺幣）   1,000元
合計               1,000元